臺灣桃園地方法院交通事件裁定　　　　 96年度交聲字第736號
原處分機關　交通部公路總局新竹區監理所中壢監理站
異　議　人
即受處分人　乙○○
上列異議人即受處分人因違反道路交通管理處罰條例案件，對於
交通部公路總局新竹區監理所中壢監理站民國96年10月2 日壢監
裁字第裁53-DB0000000號裁決書聲明異議，本院裁定如下：
    主  文
原處分撤銷。
乙○○不罰。
    理  由
一、原處分意旨略以：異議人即受處分人乙○○所有之車號F3X-
    907 號重型機車，於民國96年7 月30日晚上8 時56分許，行
    經桃園縣龍潭鄉○○路、竹龍路口，有「闖紅燈」、「不服
    稽查取締」之違規後，為警逕行掣單舉發，並移送原處分機
    關裁處，原處分機關依舉發機關移送之舉發事實，於96年10
    月2 日以壢監裁字第裁53-DB0000000號裁決書，裁處車輛所
    有人即異議人罰鍰新台幣（下同）4,800 元，並記違規點數
    4 點在案，有前開舉發通知單、裁決書各1 份在卷可稽，合
    先敘明。
二、本件聲明異議意旨略以：異議人雖為車號F3X-907 號重型機
    車之所有人，然其於96年7 月30日晚上8 時56分許均在家中
    ，車輛並未出借他人使用，亦未失竊，其未曾於斯時騎車行
    經桃園縣龍潭鄉○○路、竹龍路口，而有「闖紅燈」、「不
    服稽查取締」之違規行為，警方又無舉發照片可為佐證，故
    對原處分表示不服，請求撤銷原處分，另為適法之裁決等語
    。
三、按法院受理交通事件，準用刑事訴訟法之規定，道路交通管
    理處罰條例第89條定有明文，最高法院76年臺上字第4986號
    判例「認定犯罪事實所憑之證據，雖不以直接證據為限，間
    接證據亦包括在內，然而無論直接證據或間接證據，其為訴
    訟上之證明，須於通常一般之人均不致有所懷疑，而得確信
    其為真實之程度者，始得據為有罪之認定，倘其證明尚未達
    到此一程度，而有合理之懷疑存在而無從使事實審法院得有
    罪之確信時，即應由法院為諭知被告無罪之判決。」所揭示
    刑事訴訟法上法院認定事實之最重要原則之一，即認定被告
    有罪，就該有罪事實不能有任何之合理懷疑存在之原則於法
    院審理行為人違反道路交通管理處罰條例案件時，當有其適
    用。易言之，法院於審理行為人違反道路交通管理處罰條例
    案件，當踐行完畢調查證據之程序後，為事實之認定時，如
    就原處分機關所認定之行為人違規之事實仍有合理之訴訟上
    懷疑，而無法百分之百確信行為人確有該當於道路交通管理
    處罰條例各該處罰條文之構成要件事實時，此際即應依訴訟
    上之待證事實「罪證有疑，利於被告」之證據法則，作對受
    處分人有利之認定。
四、訊據異議人堅決否認有何上揭違規行為，而上開裁罰除舉發
    違反道路交通管理事件通知單之記載及證人即執勤警員甲○
    ○於本院調查中證稱：伊於96年7 月30日晚上8 時56分許，
    在桃園縣龍潭鄉○○路與竹龍路口執勤，伊站在路旁執勤，
    視野可見竹龍路與聖亭路交岔路口之情形，伊看到1 輛機車
    沿聖亭路由龍潭往平鎮○○○○○路、竹龍路口闖紅燈後，
    朝伊站立之方向直行駛來，伊手持指揮棒要該機車騎士停車
    ，該機車原本行駛外側車道，看到警方攔停就切入內側車道
    加速逃逸，因為現在規定如果伊未攔下車輛也不能去追趕，
    故伊只能記下該違規車輛之車號依法舉發，因此當時伊未去
    追那輛機車，但有看到該違規機車之騎士頭戴安全帽，看不
    出該騎士之性別、身高，機車有開大燈，車號是F3X-907 號
    ，機車騎很快，車子顏色是銀色，車型應該是125CC （指排
    氣量），是一般的普通重型機車，不是大型重型機車，也不
    是50CC的小綿羊機車，其他的機車外型特徵伊沒有看到等語
    外，舉發機關並未當場製作舉發照片一併移送監理機關作為
    裁決依據。惟查：
  (一)員警在舉發過程中雖有近距離目測車牌，認為該輛違規機車
    之車牌號碼確為「F3X －907 號」，然依證人甲○○所陳「
    機車顏色為銀色、車型應該是125CC 」等情，核與異議人所
    有之F3X －907 號重型機車之顏色為深灰色、排氣量為101C
    C 等節，迥不相符，此經本院依職權向原處分機關調取車牌
    號碼F3X －907 號之車籍資料1 份在卷可參。是以，證人甲
    ○○於上揭違規時地所見之違規機車，是否卻為異議人所有
    之F3X －907 號機車乙節，尚有可疑。審酌在現今犯罪手法
    技術一再翻新精進之情況下，犯罪行為人若有心逃避警方追
    緝，而以機密之技術偽造變造車牌，使警方在短暫時間之近
    距離目測下，仍無法分辨真偽，亦屬可能，尚無法僅憑員警
    於短暫時間在近距離之目測及推斷，遽認員警當日所見之車
    牌確係真正之車牌，而屬異議人所有之機車，至為灼然。
  (二)再異議人所述其於96年7 月30日晚上8 時許係在住處客廳內
    看電視、玩電腦，並未外出等情，核與異議人之姐即證人孫
    嫚嬪於本院調查中具結所為之證述，並無明顯不一致之處，
    由此足認異議人所述其於96年7 月30日晚上8 時56分許係在
    住處內，並未騎車外出等語，非屬子虛，尚值採信。
  (三)綜上所述，證人甲○○所見之違規者及車輛既有可疑並非異
    議人本身及其所有之車牌號碼F3X －907 號機車，本件又無
    相關舉發照片或錄影紀錄為佐，以釐清上開疑點，則員警所
    為本件舉發，恐有錯視誤認之虞，原處分機關未經詳查，逕
    依執勤員警之錯誤舉發即裁處異議人罰鍰，顯有未洽。異議
    人聲明異議，指摘原處分不當，為有理由，自應由本院將原
    處分撤銷，並諭知異議人不罰。至本件違規者之確實姓名、
    年籍，應由該管機關確實查明後予以裁罰，併此敘明。
三、依道路交通管理處罰條例第87條第2 項、道路交通案件處理
    辦法第20條前段，裁定如主文。
中　　華　　民　　國　　96　　年　　12　　月　　19　　日
                    交通法庭  法　官　胡芷瑜
以上正本證明與原本無異。
如不服本裁定，應於裁定送達後5 日內向本院提出抗告狀。
　　　　　　　　　　　　　　　書記官　張懿昀
中　　華　　民　　國　　96　　年　　12　　月　　19　　日
